【裁判字號】    95,訴,3296
【裁判日期】    951226
【裁判案由】    拆屋還地 等
【裁判全文】
臺灣高雄地方法院民事判決              95年度訴字第3296號
原      告  丁○○
                        7樓
訴訟代理人  王梵緒律師
被      告  京城101管理委員會
法定代理人  丙○○
被      告  信義房屋仲介股份有限公司
法定代理人  乙○○
訴訟代理人  陳新三律師
當事人間拆屋還地等事件，本院於民國95年12月12日言詞辯論終
結，判決如下：
  主  文
原告之訴及假執行之聲請均駁回。
訴訟費用由原告負擔。
  事實及理由
一、原告起訴主張：原告於民國（下同）95年1 月16日經被告信
    義房屋仲介股份有限公司介紹向訴外人甲○○買受所有坐落
    高雄市○○區○○段3350建物及其基地665 號土地之持分10
    萬分之1955，並於同年95年2 月9 日完成登記。詎原告嗣後
    發現前引3350號建物內專有部分附圖二之部分竟為被告京城
    101 管理委員無權占有，多次請被告京城101 管理委員會將
    該占有部分返還原告，被告均置之不理，故依民法第767 條
    之規定，請求如訴之聲明第一項，被告京城101 管理委員會
    無權占有前揭原告所有建物如附圖二之專有部分，已致原告
    受有無法使用該專有部分之損害，被告京城101 管理委員會
    受有利益，故依民法179 條規定請求被告京城101 管理委員
    會返還該使用利益，原告並依民法184 條第1 項後段及第2
    項規定請求被告京城101 管理委員會賠償原告無法使用之損
    害，前揭使用利益及損害之計算標準均以該部分之每月租金
    為準，而依原告前揭所有出租之租金每平方公尺為新台幣（
    下同）292.68元，乘以被佔用之16.0905 平方公尺，計為相
    當於每月租金之損害為4,709 元，故原告得請求如訴之聲明
    第二項。依聯合報95年1 月16日被告信義房屋所刊登前揭建
    物之廣告銷售內容，係載：「登記面積112.96坪」，惟事實
    上確為被告京城101 管理委員會佔用而短少如前揭所示，故
    依不動產經紀業管理條例第21條第1 、3 項之規定：「經紀
    業與委託人簽訂委託契約書後，方得刊登廣告及銷售」、「
    廣告及銷售內容與事實不符者，應負損害賠償責任」，準此
    ，被告信義公司所刊登之廣告即與事實不符，被告信義公司
    即應對原告負損害賠償責任，且依消費者保護法第22條之規
    定：「企業經營者應確保廣告內容之真實，其對消費者所負
    之義務不得低於廣告之內容」，故依廣告內容計算被告信義
    公司應負之賠償金額。而依前揭廣告內容前揭建物登記面積
    為11 2.96 坪，總價為27,800,000元，則每坪為246,104 元
    ，依短少坪數共4.8673坪計，共計受有1,197,861 元之損害
    等語，求為判決：(一)被告京城101 管理委員會應將坐落於高
    雄市○○區○○段第665 號土地上同段建號3350號建物內如
    附圖二所示編號乙部分，面積合計16.0905 平方公尺（實際
    位置及面積以地政機關實測為準）之佔用部分返還原告。(二)
    被告京城10 1管理委員會應自95年5 月29日起至返還前揭第
    一項聲明所示附圖二佔用部分予原告止，按月給付原告4,70
    9 元，被告信義房屋仲介股份有限公司應給付原告1,197,86
    1 元，及自起訴狀繕本送達翌日起至清償日止，按週年利率
    5%計算之利息。(三)願供擔保，請宣告假執行。
二、(1)被告信義房屋仲介股份有限公司（下稱信義房屋）則以：
      原告請求被告應賠償伊之理由，不外以被告有違不動產經
      紀業管理條例第21條第1 、3 項之規定，認被告所刊登之
      廣告與事實不符，故被告應負賠償之責云云；及稱依消保
      法第22條之規定，企業經營者應確保廣告內容之真實，其
      對消費者所負之義務不得低於廣告之內容，故依廣告內容
      計算被告應負賠償之責，被告並無廣告與事實不符之情。
      本件房地買賣之合約書所載，皆與土地及建物謄本所登記
      之面積相符，且賣主甲○○移轉登記予原告之面積，亦係
      與土地及建物謄本之登記相同，故被告並無廣告與事實不
      符之情。再者，本件買賣依合約書第8 條第3 項之約定，
      係以現狀點交，且本件亦未約定要測量面積，又本件訴外
      人即賣主甲○○亦不知悉其建物有短少之情（其面積是否
      短少尚未見原告舉證），又被告所為之廣告係依本件土地
      及建物登記簿之登記及賣主甲○○之所言，則被告自無廣
      告與事實不符之情。縱依原告所言，其亦係坪數短少之問
      題，此自與被告之仲介無關，充其量應係原告得向賣主請
      求減少價金之問題，與被告無關。本件被告為房屋仲介業
      者，其所提供服務之性質應屬民法上之居間，依民法第56
      5 條之規定，其服務內容應僅及於報告訂定買賣契約之機
      會或為訂定買賣契約之媒介，就「居間」服務契約之本質
      及可期待之合理使用該服務之內容以觀，其並不須負有檢
      查買賣標的之義務。原告買受系爭房地時，並未實地測量
      房地，此為兩造所明知，而土地、建物面積之測量又屬於
      須專業之人員為之，方可正確之測定面積，此能力非被告
      所能及。自難期被告知悉系爭建物有短少之情（出賣人亦
      不知系爭建物坪數有短少，被告自亦無從知悉）。況被告
      並無檢查買賣標的之義務，而被告所提供之居間服務，於
      原告與訴外人甲○○簽訂買賣契約時已完成，原告縱於買
      賣雙方履約後，發現系爭建物有短少之情，亦與被告所提
      供之居間服務無涉，是原告主張伊受有損害，被告並無違
      反消費者保護法之相關規定等語置辯。
    (2)被告京城101 管理委員會則以：訴外人甲○○向京城建設
      股份有限公司（下稱京城公司）購買系爭房屋係完工後依
      現狀購買再轉售原告，本件之糾紛係地政機關竣工圖與成
      果圖不符，致造成建物所有權狀與房屋實際面積不符，而
      起源係系爭建物原設計為住宅，後變更為店舖，部分納入
      公共設施並經建管單位核准在案云云，並均求為判決如主
      文所示。
三、經查：(1)信義房屋部分：該公司以介紹買賣房屋為業，一般
    言之，介紹買賣通常僅檢視土地、建物所有權狀或謄本及屋
    內狀況為已足。殊少再丈量屋內面積，該公司於95年1 月16
    日介紹原告向訴外人甲○○購買系爭高雄市○○區○○段66
    5 號土地及同地號上建號3350號即高雄市○○路76號第1 層
    建物，亦是檢視上述權狀建物確為212.62平方公尺，然後登
    報，核與一般常情並無違背，是被告所辯堪可採信。(2)京城
    101 管理委員會（下稱京委會）部分：原告指責京委會不當
    部分，係專指目前供作入口大廳管理員專用廁所與置物間部
    分建物係其所有為論據，然：該廁所與置物間於大廈完工時
    即已存在並非事後增建等，為被告陳明甚詳，既係大廈起造
    人變更設計增建，並有變更設計圖為證，即為合法使用並無
    返還之理。
四、綜上：本件原告起訴主張所買建物面積與實際面積不符，致
    專有部分面積不足，其實際發生原因為起造人京城建設股份
    有限公司於起造時之設計圖經地政機關，測量成果圖建物建
    號3350號面積為212.62平方公尺，嗣後該公司於93年9 月間
    將該屋原為住宅變更為店舖同時減少專有部分面積，惟於辦
    理第1 次所有權登記，未將變更後面積減少部分予以扣除，
    仍以212.62平方公尺辦理所有權登記再售與甲○○轉讓原告
    ，京城建設公司就系爭建物面積爭議應負一切之責，是被告
    等所辯既可採，從而原告之請求自難許，其假執行之請求亦
    失所附麗，應併駁回之。
五、結論：原告之訴為無理由，依民事訴訟法第78條，判決如主
    文。
中    華    民    國    95    年    12    月    26    日
                  民事第六庭  法  官  廖正雄
以上正本係照原本作成。
如不服本判決，應於送達後20日內，向本院提出上訴狀並表明上
訴理由，如於本判決宣示後送達前提起上訴者，應於判決送達後
10日內補提上訴理由書（須附繕本）。
中    華    民    國    95    年    12    月    26    日
                              書記官  許雅惠


司法院資訊處製作；財團法人民間司法改革基金會備份。
